【裁判字號】    97,訴,3780
【裁判日期】    970930
【裁判案由】    毒品危害防制條例
【裁判全文】
臺灣板橋地方法院刑事判決              97年度訴字第3780號
公  訴  人  臺灣板橋地方法院檢察署檢察官
被      告  甲○○
上列被告因違反毒品危害防制條例案件，經檢察官提起公訴（97
年度毒偵字第5993號），由本院合議庭裁定改依簡式審判程序審
理，並判決如下：
    主  文
甲○○施用第壹級毒品，累犯，處有期徒刑壹年陸月。扣案之第
壹級毒品海洛因貳包（淨重貳拾壹點陸參公克）、第貳級毒品安
非他命伍包（淨重玖點伍公克，驗餘淨重玖點肆玖玖捌公克）均
沒收銷燬；扣案之塑膠杓管壹支沒收。
    事  實
一、甲○○前曾於民國87年間因施用第2 級毒品安非他命案件，
    經依臺灣臺北地方法院裁定送觀察、勒戒後，認無繼續施用
    毒品之傾向，乃於87年7 月31日以87年度易字第1823號為免
    刑判決確定；復於88年間因再次第2 級毒品安非他命案件，
    經依臺灣板橋地方法院（下簡稱本院）88年度毒聲字第6446
    號裁定送觀察、勒戒後，認有繼續施用毒品之傾向，再由本
    院以88年度毒聲字第6919號裁定令入強制戒治處所施以強制
    戒治，此間於強制戒治滿3 月後，另經本院89年度毒聲字第
    1783號裁定停止強制戒治出所，惟其後再由本院以89年度毒
    聲字第5532號裁定撤銷停止戒治，令入戒治處所施以強制戒
    治，於90年7 月8 日始強制戒治期滿，並經臺灣板橋地方法
    院檢察署檢察官於90年7 月23日以90年度戒毒偵字第449 號
    不起訴處分確定後；再於91年間因施用第1 、2 級毒品案件
    ，經本院91年度訴字第1595號判處應執行有期徒刑9 月確定
    （強制戒治部分，於92年6 月1 8 日戒治期滿執行完畢）；
    另於94年間因施用第1 級毒品案件，經臺灣臺北地方法院95
    年度訴緝第144 號判處應執行有期徒刑7 月確定；其後又於
    95年間因施用第1 、2 級毒品案件，經本院96年度訴字第31
    6 號判處應執行有期徒刑1 年2 月確定，甫於97年3 月27日
    縮刑期滿執行完畢，猶不知悔改，且未戒除毒癮，竟又基於
    施用第1 級毒品海洛因及第2 級毒品安非他命之犯意，於97
    年7 月10日21時至22時許之期間內，在其位於臺北縣中和市
    ○○路○ 段137 號6 樓住處內，以將毒品海洛因及甲基安非
    他命混合置入玻璃球內燒烤之方式，同時施用毒品海洛因及
    安非他命1 次，嗣於同年7 月11日1 時30時許，為警在上址
    搜索查獲，並扣得第1 級毒品海洛因2 包（淨重21.63 公克
    ）、第2 級毒品安非他命5 包（淨重9.5 公克，驗餘淨重9.
    4998公克）及塑膠杓管1 支，經採集其尿液送驗之結果，呈
    安非他命類、鴉片類均陽性反應，始循線查知上情。
二、案經臺北縣政府警察局板橋分局報告臺灣板橋地方法院檢察
    署檢察官偵查起訴。
    理  由
一、上開犯罪事實，業經被告甲○○於本院審理時自白不諱，並
    有臺灣檢驗科技股份有限公司97年7 月17 日CH/2008/70629
    濫用藥物尿液檢驗報告及被移送人犯姓名代號對照表各1 份
    附卷可稽，以及扣案之海洛因2 包（淨重21.63 公克）、第
    2 級毒品安非他命5 包（淨重9.5 公克，驗餘淨重9.4998公
    克）、塑膠杓管1 支可資佐證，且被告所持有之海洛因2 包
    、安非他命5 包，經送請檢驗之結果各淨重21.63 公克、淨
    重9.5 公克，各含毒品海洛因、安非他命成分，分別有法務
    部調查局97年8 月21日濫用藥物實驗室鑑定書、交通部民用
    航空局航空醫務中心97年7 月23日航藥鑑字第0973695 號毒
    品鑑定書各1 份在卷足憑，足認被告自白要與事實相符。再
    被告有事實欄所示之施用毒品前科，亦有臺灣高等法院被告
    前案紀錄表1 份在卷可參，是被告犯本件施用毒品海洛因及
    安非他命之罪，其事證明確，應依法論科。
二、按施用第1 、2級毒品為犯罪行為，毒品危害防制條例第10
    條定有處罰明文。故施用第1 、2 級毒品者，依上揭規定本
    應科以刑罰，惟基於刑事政策，對合於一定條件之施用者，
    則依同條例第20條、第23條之規定，施以觀察、勒戒或強制
    戒治之保安處分。又毒品危害防制條例於92年7 月9 日修正
    公佈，自93年1 月9 日施行。其中第20條、第23條將施用毒
    品之刑事處遇程式，區分為「初犯」及「5 年內再犯」、「
    5 年後再犯」。依其立法理由之說明：「初犯」，經觀察、
    勒戒或強制戒治後，應為不起訴處分或不付審理之裁定；「
    5 年內再犯」者，因其再犯率甚高，原實施之觀察、勒戒及
    強制戒治既已無法收其實效，爰依法追訴或裁定交付審理。
    至觀察、勒戒或強制戒治執行完畢釋放後，「5 年後再犯」
    者，前所實施之觀察、勒戒或強制戒治已足以遮斷其施用毒
    品之毒癮，為期自新及協助其斷除毒癮，仍適用「初犯」規
    定，始應先經觀察、勒戒、強制戒治之程式。從而依該次修
    正後之規定，僅限於「初犯」及「5 年後再犯」二種情形，
    應先經觀察、勒戒或強制戒治之程式，此乃該條例第10條之
    例外規定。倘被告於5 年內已再犯，經依法追訴處罰，縱其
    第3 次（或第3 次以上）再度施用毒品之時間，在初犯經觀
    察、勒戒或強制戒治執行完畢釋放5 年以後，因與單純之「
    5 年後再犯」之情形有別，不合於「5 年後再犯」之例外規
    定；且因已於「5 年內再犯」，顯見其再犯率甚高，原實施
    觀察、勒戒或強制戒治，已無法收其實效，即應回歸原則性
    規定，由檢察官逕行起訴，依該條例第10條處罰（最高法院
    96年度台非字第69號判決可資參照）。查本件被告於87年間
    「初犯」施用毒品案件，經裁定送觀察、勒戒後，認無繼續
    施用毒品之傾向，業由本院以87年度易字第1823號為免刑判
    決確定；復因於「5 年內再犯」連續施用第2 級毒品安非他
    命案件，經送觀察、勒戒後，認有繼續施用毒品之傾向，乃
    令入戒治處所施以強制戒治，此間經停止強制戒治、撤銷停
    止戒治後進行強制戒治，甫於90年7 月8 日戒治期滿；其後
    又先後於91年、94年及95年間因施用毒品案件，經臺灣臺北
    地方法院及本院判處罪刑，已如前述，則雖本件再犯之時間
    ，係在「初犯」經觀察、勒戒或其後經強制戒治執行完畢釋
    放之5 年以後，亦自屬「已於5 年內再犯」施用毒品之情形
    ，應依該條例第10條處罰，合先敘明。
三、核被告所為，係犯毒品危害防制條例第10條第1 項、第2 項
    之施用第1 級、第2 級毒品罪。又其施用前後持有第1 、2
    級毒品海洛因、安非他命之低度行為，應為施用第1 、2 級
    毒品海洛因、甲基安非他命之高度行為所吸收，不另論罪。
    被告以1 行為而同時施用第1級毒品海洛因、第2級毒品安
    非他命，為想像競合犯，應依刑法第55條規定從1 重之施用
    第1 級毒品罪處斷。另被告前曾於95 年 間因施用第1 、2
    級毒品案件，經本院96年度訴字第316 號判處應執行有期徒
    刑1 年2 月確定，甫於97年3 月27日縮刑期滿執行完畢一節
    ，有臺灣高等法院被告前案紀錄表1 份在卷足憑，其於5年
    以內故意再犯本件有期徒刑以上之罪，為累犯，應依刑法第
    47條第1 項規定加重其刑。爰審酌被告前已有多次施用毒品
    之前科，並先後經觀察、勒戒及強制戒治之戒毒療程，始終
    未能戒除毒品之誘惑，且其已正值壯年，尚有謀生能力，竟
    不思努力工作，尋求正常生活，一再沾染同時施用2 種毒品
    之惡習，戕害身心不淺，並衡諸其生活狀況、施用毒品之手
    段、動機及持有數量非少之毒品準備施用等一切情狀，量處
    如主文所示之刑，並定其應執行之刑，以資警惕。至扣案之
    海洛因2 包（淨重21.63 公克）、第2 級毒品安非他命5 包
    （淨重9.5 公克，驗餘淨重9.4998公克）係查獲之第1 、2
    級毒品，不問屬於犯人與否，均應依毒品危害防制條例第18
    條第1 項前段之規定宣告沒收銷燬之；扣案之塑膠杓管1 支
    ，則係被告所有供施用毒品所用之物，業據其供明在卷（參
    見本院準備程序筆錄第2 頁），乃依刑法第38條第1 項第2
    款之規定宣告沒收，併此敘明。
四、末按「除被告所犯為死刑、無期徒刑、最輕本刑為3 年以上
    有期徒刑之罪或高等法院管轄第一審案件者外，於前條第1
    項程序進行中，被告先就被訴事實為有罪之陳述時，審判長
    得告知被告簡式審判程序之旨，並聽取當事人、代理人、辯
    護人及輔佐人之意見後，裁定進行簡式審判程序。」刑事訴
    訟法第273條之1第1 項定有明文。查本件被告所犯毒品危害
    防制條例第10條第1 項、第2 項之罪，均非最輕本刑為3年
    以上有期徒刑之罪，且被告於本院97年9 月16日準備程序進
    行中，復就被訴之事實為有罪之陳述，經告知被告簡式審判
    程序之旨，被告及公訴人對於本件改依簡式審判程序審理均
    表示同意，是本院即依前揭刑事訴訟法規定，裁定本件進行
    簡式審判程序，附此敘明。
據上論斷，應依刑事訴訟法第273條之1 第1項、第299條第1項前
段，毒品危害防制條例第10條第1 項、第2 項、第18條第1 項前
段，刑法第11條前段、第55條、第47條第1 項、第38條第1 項第
2款，判決如主文。
本案經檢察官黃明絹到庭執行職務。
中    華    民    國    97    年    9     月    30    日
                            刑事第二十庭
                                  法  官  楊仲農
上列正本證明與原本無異。
如對本判決不服，應於送達後10日內，向本院提出上訴狀。
（上訴狀應記載具體上訴理由並應抄附繕本）
                                  書記官  陳香君
中    華    民    國    97    年    9     月    30    日
附錄本判決論罪之法律條文：
毒品危害防制條例第10條：
施用第一級毒品者，處六月以上五年以下有期徒刑。
施用第二級毒品者，處三年以下有期徒刑。


司法院資訊處製作；財團法人民間司法改革基金會備份。
